【裁判字號】    89,易,527
【裁判日期】    890719
【裁判案由】    就業服務法
【裁判全文】
臺灣板橋地方法院刑事判決                          八十九年度易字第五二七號
    公  訴  人  臺灣板橋地方法院檢察署檢察官
    被      告  乙○○
                丙○○
    共      同
    選任辯護人  曾俊哲律師
右列被告因違反就業服務法案件，經檢察官提起公訴（八十八年度偵字第二六三六三
號），本院判決如左：
    主  文
乙○○自然人之代理人，因執行業務違反雇主不得聘僱許可失效之外國人之規定，其
聘僱人數為壹人，科罰金新台幣伍萬元，如易服勞役，以新台幣玖佰元即銀元佰元
折算壹日。
丙○○無罪。
    事  實
一、緣設於臺北縣土城市○○路○段六二號之「仁安醫院」，係由「佳醫集團投資基
    金」所投資經營之醫院，乙○○係該基金管理委員會傅輝東（未據起訴）授權派
    駐於「仁安醫院」之行政部主任，負責該醫院「非醫事人員」應徵及決定員工之
    任用，為傅輝東之代理人，因執行業務，明知雇主不得聘僱許可失效之外國人，
    竟自民國（下同）八十八年八月十日起至同年九月十三日止，以月薪新臺幣（下
    同）二萬元之代價，非法聘僱原由廖本源合法申請聘僱來台工作，而於八十八年
    四月十二日逃逸同日經主管機關行政院勞工委員會撤銷聘僱許可之印尼籍勞工Ｍ
    ＵＮＩＡＨ一人，在其上揭「仁安醫院」五樓重症病房內，以「蔡美美」之中文
    姓名，從事看護工作。嗣於同年九月十三日晚間九時許，為警於臺北縣樹林鎮○
    ○路○段九三號前查獲。
二、案經臺北縣警察局樹林分局報請臺灣板橋地方法院檢察署檢察官偵查起訴。
    理  由
壹、有罪部分：
一、訊據被告乙○○固坦承伊係「仁安醫院」之行政部主任，該醫院之非醫事人員，
    由其面試並決定僱用即可，並不需經院長同意等情不諱，惟矢口否認有僱用該印
    尼籍勞工ＭＵＮＩＡＨ之犯行，辯稱：伊未曾雇用該名印尼籍ＭＵＮＩＡＨ外勞
    ，該外勞可能應係病患家屬自己雇用之看護，或找來之代理人，故在醫院內有其
    私人物品，抑或是自雇主處逃逸後自行躲藏於該醫院內而未經發覺，且扣案之識
    別證之背面未加蓋有醫院管理部圖章，應係偽造的，本件案發後我們才嚴格管制
    空白識別證云云。惟查：
（一）右揭事實，業經證人即印尼籍勞工ＭＵＮＩＡＨ於警訊證稱：「我於民國八十
      八年十一月二十三日持印尼護照居留證入境來台至廖本鴻宅從事監護工作，：
      ：八十八年四月十二日逃逸的，逃逸之後曾到土城市○○路○段六二號五樓，
      之仁安醫院從事監護工作（照顧病人）是從民國八十八年八月十日起，是做了
      一個多月，聘僱我的是醫院人事室主任乙○○，約定一月薪水新台幣二萬元。
      ：：我是向醫院領薪水，然後由乙○○轉交給我，：：我於九月十四日十六時
      帶同警方到土城市○○路○段六二號（「仁安醫院」）的三樓內，由該院人事
      室主任乙○○陪同在場清點我的行李。」等語甚詳（見偵查卷第七頁至第九頁
      ），核與證人即查獲並至製作警訊筆錄之警員甲○○於本院證述屬實（見本院
      八十九年四月十日訊問筆錄），另有現場照片四張、居留外僑作業外勞詳細資
      料一紙、本院辦理刑案電話查詢登記表一紙附卷、及「仁安醫院」識別證一張
      （職稱：看護，姓名：蔡美美）扣案可資佐證。
（二）又經檢視上開扣案之識別證，除背面未蓋有管理部戳章外，正面之照片及以電
      腦打印之單位、職稱及姓名等均為第一次黏貼及列印，未有塗改或重行複寫之
      痕跡，又該識別證上膠膜護貝及其與照片間，亦無重新開啟製作之痕跡，應屬
      第一次制作而成。再者，「仁安醫院」空白識別證，係放置在管理部人事專員
      左上方第二個抽屜內等情，業據檢察官於偵查中勘驗屬實（見八十八年十二月
      二十二日勘驗筆錄），則外人何以能輕易取得，實堪置疑；另參酌該名外勞為
      警查獲後，帶同警方人員前往「仁安醫院」取出其個人行李等情，足見被告乙
      ○○所前開辯係，應係卸責之詞，不足採信。
（三）再據卷附被告所提出之「醫院委任經營合約書」之內容觀之，「仁安醫院」係
      由「佳醫集團投資基金」投資經營之醫院之一，由傅輝東（甲方）對外簽約委
      任醫師即被告丙○○（乙方）擔任院長，負責醫院之經營管理，期間自八十八
      年四月一日起至九十一年三月三十一日止，且該約定書五、５第一點係約定：
      醫院醫事人員由乙方依預算聘任之，醫院之行政及財務會計等非醫事人員由甲
      方依所定預算配置並管理之。第二點係約定：乙方得全權決定醫院醫事人員之
      薪資、聘僱及解僱，並由乙方全權管理。另參酌被告乙○○係「仁安醫院」行
      政部主任之身分，且自承其就「仁安醫院」之非醫事人員，有決定聘僱與否之
      權等情，足見被告乙○○顯係經由「佳醫集團投資基金」傅輝東之授權，依前
      述約定書派駐「仁安醫院」之代理人無訛。
（四）事證明確，被告乙○○犯行，堪以認定，應依法論科。
二、按雇主不得聘僱許可失效之外國人，違反者應予處罰；又自然人之代理人，因執
    行業務而犯此罪者，除處罰行為人外，對該自然人亦科以罰金刑。就業服務法第
    五十三條第一款、第五十八條第一項、第二項分別定有明文。查本件被告乙○○
    係傅輝東之代理人，因執行業務而違反就業服務法第五十三條第一款規定，聘僱
    許可失效之外國人工作，其聘僱人數為一人，應依同法第五十八條第一項前段論
    科。又該名外勞係於八十八年四月十二日逃逸同日經主管機關行政院勞工委員會
    撤銷聘僱許可，為許可失效之之外國人，公訴人認被告乙○○繼續僱用廖本源合
    法申請來台工作後逃逸之印尼籍勞工ＭＵＮＩＡＨ工作（依其意旨認係違反同法
    第五十三條第三款之規定），尚屬誤會，併此說明。爰審酌被告乙○○之品行、
    犯罪動機、目的、手段、僱用時間僅一個月餘、非法聘僱外籍勞工對社會秩序所
    生之危害及犯罪後之態度等一切情狀，量處如主文所示之刑，並諭知易服勞役之
    折算標準，以資懲處。至扣案之「仁安醫院」識別證一張，非被告乙○○所有，
    而應屬「佳醫集團投資基金」投資股東所共有，且查無證據足證被告乙○○與渠
    等有共犯關係，故不為沒收之諭知，附此敘明。
貳、無罪部分：
一、公訴意旨略以：被告丙○○係「仁安醫院」之院長，於前揭時間與同案被告乙○
    ○共同聘僱該名印尼籍勞工ＭＵＮＩＡＨ一人，在其上揭「仁安醫院」五樓重症
    病房內，以「蔡美美」之中文姓名，從事看護工作。因認被告丙○○與同案被告
    乙○○共同違反就業服務法第五十三條第三款之規定，應共同依同法第五十八條
    第一項前段論罪科刑等語。
二、惟按犯罪事實應依證據認定之，無證據不得推定其犯罪事實；又不能證明被告犯
    罪者，應諭知被告無罪之判決，刑事訴訟法第一百五十四條、第三百零一條前段
    分別定有明文。而認定被告不利之事實，須依積極證據，茍積極證據不足為不利
    於被告事實之認定時，即應為有利於被告之認定，更不必有何有利之證據。最高
    法院三十年上字第八一六號著有判例可資參照。
三、訊據被告丙○○堅詞否認右揭犯行，辯稱：伊係與「佳醫集團投資基金」之傅輝
    東簽約，出任「仁安醫院」之院長，對於非醫事人員，伊並無決定聘僱之權，伊
    未見過該名查獲之外勞，亦未批准曾其在「仁安醫院」工作等語。經查：
（一）該印尼籍勞工ＭＵＮＩＡＨ係由同案被告乙○○聘僱，月薪二萬元，薪水亦由
      同案被告乙○○交付等情，業據證人即該印尼籍勞工ＭＵＮＩＡＨ於警訊中供
      述明確，已如前述（見前述壹、（一））；雖其後又證稱：「院長及張主任都
      由來五樓巡房，且院長有跟我講過話。」等語，並指認（口卡）被告乙○○、
      丙○○二人係僱用伊之人云云。是該名外勞，究係同案被告乙○○一人僱用，
      抑或被告乙○○、丙○○二人共同僱用，前後已有未合。
（二）再者，被告丙○○之身分係「仁安醫院」之院長，其於巡房過程中，遇見該名
      外勞，乃屬常情，不足為奇。另參以「仁安醫院」非醫事人員，係由行政部主
      任即被告乙○○決定聘僱即可，並不需經過醫院院長（被告丙○○）同意等情
      （參前述壹、（三）），益徵該印尼籍勞工ＭＵＮＩＡＨ前揭證稱係被告丙○
      ○、乙○○二人共同僱用等情，與事實不符。尚難以該名外勞前後不一且與事
      實不符之證詞，即遽認被告丙○○有與同案被告乙○○共同僱用該名外勞之情
      。
（三）此外本院復查無其他積極之證據足認被告丙○○涉有公訴人所指之犯行，不能
      證明被告犯罪，自應為被告丙○○無罪之諭知。
據上論斷，應依刑事訴訟法第二百九十九條第一項前段，第三百零一條第一項，就業
服務法第五十八條第一項前段、第二項，刑法第十一條前段、第四十二條第二項、罰
金罰鍰提高標準條例第二條、現行法規所定貨幣單位折算新台幣條例第二條，判決如
主文。
本案經檢察官郭緯中到庭執行職務。
中      華      民      國      八十九      年    七      月    十九    日
                                      臺灣板橋地方法院刑事第四庭
                                          法  官  劉  大  衛
右正本證明與原本無異
如不服本判決應於送達後十日內向本院提出上訴狀
                                          書記官  蕭  興  南
中      華      民      國      八十九      年    七    月    二十七    日
附錄本案論罪科刑法條全文：
就業服務法第五十三條：
雇主不得有左列行為：
一、聘僱或留用未經許可或許可失效之外國人。
二、以本人名義聘僱外國人為他人工作。
三、未經許可聘僱或留用他人所申請聘僱之外國人。
四、指派所聘僱之外國人從事申請許可以外之工作。
就業服務法第五十八條第一項：
違反第五十三條第一款、第二款或第三款規定，其聘僱或留用人數為一人者，處六月
以下有期徒刑、拘役或科或併科新臺幣九萬元以下罰金；其聘僱或留用人數為二人以
上者，處三年以下有期徒刑、拘役或科或併科新台幣三十萬元以下罰金。
法人之代表人、法人或自然人之代理人、受雇人或其他從業人員，因執行業務犯前項
之罪者，除處罰其行為人外，對該法人或自然人亦科以前項之罰金。


司法院資訊處製作；財團法人民間司法改革基金會備份。
